臺灣新北地方法院民事判決
111年度簡上字第157號
上  訴  人  鍾沅恆  

訴訟代理人  林晏光  
被上訴人    楊安邦  

上列當事人間請求侵權行為損害賠償事件，上訴人對於中華民國
111年1月14日臺灣新北地方法院板橋簡易庭110年度板簡字第232
7號第一審判決提起上訴，經本院於111年7月6日言詞辯論終結，
判決如下：
    主  文
上訴及假執行之聲請均駁回。
第二審訴訟費用由上訴人負擔。
    事實及理由
一、本件被上訴人經合法通知，無正當理由未於言詞辯論期日到
    場，核無民事訴訟法第386條所列各款情形，爰依上訴人之
    聲請，由其一造辯論而為判決。又上訴人（原告）提起上訴
    後，減縮請求金額為新台幣（下同）45,552元，合於民事訴
    訟法第255條第1項第2款、第3款之規定，應予准許。　　
二、上訴人（即原告）起訴主張：被上訴人於民國108年10月9日
    23時43分許，騎乘車牌號碼000-000號普通重型機車搭載訴
    外人羅月伶、楊竣伍，沿新北市中和區南工路往水源路方向
    行駛，行至南工路口時，明知騎乘車輛行經無號誌路口時，
    支道車應讓幹道車先行，且依當時並無不能注意之能事，竟
    未禮讓行駛於幹道之上訴人騎乘之普通重型機車（車牌號碼
    000-000號），因而發生擦撞，致上訴人受有左側前臂及左
    側手部挫傷之傷害。被上訴人前開行為業經本院以110年度
    審交簡字第37號刑事簡易判決有罪確定。上訴人並因此受有
    如下損害：㈠醫療費用580元；㈡精神慰撫金100,000元（上訴
    後減縮為50,000元）。上開減縮後金額共計50,580元。且上
    訴人認為被上訴人應負擔90％的過失責任。爰依民法第184條
    第1項前段、第2項、第191條之2、第193條第1項、第195條
    第1項前段之規定，請求被上訴人賠償45,552元（50,580元×
    90％＝45,552元），及自刑事附帶民事起訴狀繕本送達翌日起
    至清償日止，按年息5％計算之利息，並願供擔保請准宣告假
    執行。
三、被上訴人自原審至本院審理中從未到庭，亦未提出任何書狀
    作陳述。
四、原審就上訴人之請求，判決上訴人一部勝訴，即命被上訴人
    給付被上訴人6,348元暨法定遲延利息。上訴人不服提起上
    訴，聲明：原判決廢棄，被上訴人總共應給付上訴人45,552
    元（即除原審判決判准者外，再給付39,204元）暨法定遲延
    利息等語。　　
五、本院之判斷：
  ㈠按因故意或過失，不法侵害他人之權利者，負損害賠償責任 
    ；汽車、機車或其他非依軌道行駛之動力車輛，在使用中加
    損害於他人者，駕駛人應賠償因此所生之損害，民法第184
    條第1項前段、第191條之2前段分定明文。上訴人主張被上
    訴人於上開時、地騎乘機車，疏未注意支道車應讓幹道車先
    行，而與上訴人騎乘機車發生碰撞，致上訴人受有左側前臂
    及左側手部挫傷之傷害等情，業據其提出天主教永和耕莘醫
    院診斷證明書暨醫療費用單據為憑，且有本院110年度審交
    簡字第37號刑事簡易判決在卷可稽。又被上訴人已於相當時
    期受合法之通知，而於言詞辯論期日不到場，亦未提出任何
    書狀爭執，依民事訴訟法第436條第2項規定，視同自認，堪
    認原告之主張為真正。
  ㈡按不法侵害他人之身體或健康者，對於被害人因此喪失或減
    少勞動能力或增加生活上之需要時，應負損害賠償責任；不
    法侵害他人身體、健康，被害人雖非財產上之損害，亦得請
    求賠償相當之金額，民法第193條第1項、第195條第1項前段
    分別定有明文。查被上訴人不法侵害上訴人身體及健康權之
    侵權行為事實，業經認定如前，從而，上訴人依上開規定，
    訴請被告負賠償責任，即屬有據。茲就上訴人所得請求賠償
    之金額，認定如下：
    ⒈醫療費用580元部分： 上訴人主張因本件侵權行為受傷，
      支出醫療費用580元一節，提出前揭診斷證明書暨醫療費
      用收據為證，核屬有據，應予准許。
    ⒉精神慰撫金50,000元部分：
      ⑴按不法侵害他人之人格權，被害人受有非財產上損害，
        請求加害人賠償相當金額之慰撫金時，法院對於慰撫金
        之量定，應斟酌實際加害情形、所造成之影響、被害人
        痛苦之程度、兩造之身分地位、經濟情形及其他各種狀
        況，以核定相當之數額（最高法院47年台上字第1221號
        、51年台上字第223號判例意旨參照）。查本件上訴人
        因被上訴人之過失傷害行為，受有左側前臂及左側手部
        挫傷之傷害，已如前述，其身體上之傷勢自然會造成精
        神上一定程度的痛苦，本院審酌上訴人所受傷勢僅為左
        手挫傷，於108年10月10日急診後即無再行就醫的紀錄
        ，傷勢應非屬嚴重，亦不致過度影響其生活，而上訴人
        為碩士畢業，目前擔任工程師、月入約48,000元，名下
        有機車1台等情，業據其陳明在卷，另參酌兩造稅務電
        子閘門所得調件明細表所示資力狀況，綜合考量一切情
        狀後，認上訴人請求慰撫金50,000元容屬過高，應以10
        ,000元為適當。
      ⑵上訴意旨雖稱：如果審酌上訴人有國立大學碩士學位、
        事發後每次調解期日，上訴人都請假攜同保險業務出席
        試圖彌補被上訴人之損害，反觀被上訴人連調解委員要
        求的提出損害單據以供計算都不配合，不出席調解期日
        等情，故慰撫金應以5萬元為適當云云。然查，本件上
        訴人請求慰撫金所應審酌者，係上訴人所受傷害造成其
        精神上損害等相關情狀，並非被上訴人所受損害之情狀
        。而上訴意旨前揭所陳，似指被上訴人所受傷害，上訴
        人本人很有誠意解決，被上訴人卻不配合或不領情的意
        思，但此一情事主要應當是在審酌被上訴人另案請求慰
        撫金時所應詳予考量之事項。是以，本院一併考量上訴
        人所陳明之一切情狀後，就本件慰撫金數額之認定仍如
        前述，附此說明。　
    ⒊綜上，本件上訴人因被上訴人過失行為所致之損害數額應
      為10,580元（計算式：580元＋10,000元＝10,580元）
  ㈢再按損害之發生或擴大，被害人與有過失者，法院得減輕賠
    償金額，或免除之，民法第217條第1項定有明文。此項規定
    之目的，在謀求加害人與被害人間之公平，故在裁判上法院
    得以職權減輕或免除之（最高法院85年台上字第1756號判例
    意旨可稽）。上訴意旨指摘原審判決就本件車禍肇事責任之
    過失比例認定不當云云，本院認無理由，說明如下：
　　⒈按行至無號誌或號誌故障而無交通指揮人員指揮之交岔路
      口，支線道車應暫停讓幹線道車先行。又汽車行駛時，駕
      駛人應注意車前狀況及兩車並行之間隔，並隨時採取必要
      之安全措施，道路交通安全規則第102條第1項第2款、第9
      4條第3項分別定有明文。經查，本件兩造間所生交通事故
      前經送請新北市政府車輛行車事故鑑定會鑑定（下稱系爭
      鑑定報告），鑑定結果認：「一、楊安邦（即被上訴人）
      駕駛普通重型機車，行經無號誌路口，支道車未讓幹道車
      先行，為肇事主因。二、鍾沅恆（即上訴人）駕駛普通重
      型機車，未注意車前狀況，為肇事次因 」，此有新北市
      政府車輛行車事故鑑定會新北車鑑字第0000000號鑑定意
      見書附卷可參，且經前開刑事判決認定在案。上訴人對於
      本件兩造之駕駛行為均有過失一節，亦不爭執。
　　⒉上訴意旨就過失責任比例，陳述意見略以：本件被上訴人
      騎車行經之路口地面有「停」的標誌，係屬支道，當時機
      車上違規搭載羅月伶、楊竣伍二人，即俗稱之「三貼」，
      被上訴人之機車上共有三人，此三人體重若干，全未調查
      ，被上訴人騎乘機車之操作，是否受到三人體重過重的影
      響？系爭鑑定報告對此並未審酌，考量兩造路權歸屬、過
      失情節及預見可能性、迴避可能性等相關因子，被上訴人
      之過失比例應為90％等語。惟查，本件被上訴人之駕駛行
      為確有支道車未讓幹道車先行之過失，然本件事故發生之
      情形，係上訴人機車之車頭，撞擊被上訴人機車之車側。
      依兩機車撞擊的相對位置來看，應係被上訴人先行騎到該
      路口中間位置，才被上訴人騎車攔腰撞上。再者，被上訴
      人係39年5月25日生，於事故發生當時（108年10月9日）
      ，已年近70歲，其騎乘機車違規附載二人，太太坐後方，
      小孩坐中間，三人共乘一部機車，衡情車速應當不致過快
      ，其於警詢中稱事發當時車速約為時速20至30公里，頗為
      合理。是被上訴人騎乘機車非以高速行經系爭事故路口，
      縱有未讓幹道車先行之違規及過失，但上訴人係83年3月6
      日生，事故當時年方25歲，正是年輕力壯、身體反應最佳
      的年紀，若其騎車時能以社會一般人的注意程度，注意車
      前狀況，顯然可以輕易避免此一事故之發生。被上訴人違
      規未禮讓幹道車先行，固屬肇事之主因，惟其駛入路口之
      後，對於上訴人隨之而來的高速側撞（據上訴人於警詢時
      陳稱係時速40公里），顯然已難進行其他迴避行為。是以
      ，本件綜合考量上述情節後，認被上訴人支道車未讓幹道
      車先行，違規在先，應負60％之過失責任；上訴人未注意
      車前狀況，則應負40％之過失責任。上訴意旨指摘系爭鑑
      定報告未考量被上訴人當時有「三貼」之違規行為云云，
      惟依系爭鑑定報告「陸、其他：一、楊安邦...(中略）..
      .我載著太太和小孩，太太坐後方，孩子在中間，沿南工
      路往水源路方向直行....」等記載以觀，鑑定機關顯然係
      在已知被上訴人有「三貼」之違規情狀下進行鑑定，並非
      如上訴意旨所稱沒有考慮此一因素，附此敘明。
　　⒊綜上，本院認為被上訴人固應負本件過失傷害之賠償責任
      ，但上訴人對於本件事故之發生亦與有過失。經審酌一切
      情狀後，認被上訴人應負擔60％之過失責任，上訴人則應
      自負40％之過失責任。依前開說明，被上訴人所應賠償金
      額扣除過失相抵部分後，為6,348元（計算式：10,580元×
      60%＝6,348元）。
六、綜上所述，上訴人依民法第184條第1項前段、第191條之2、
    第193條第1項、第195條第1項之規定，請求被告給付6,348
    元，及自刑事附帶民事起訴狀繕本送達翌日即110年3月9日
    起至清償日止，按週年利率5％計算之法定遲延利息，為有理
    由，應予准許。逾此範圍之請求，則無理由，應予駁回。原
    審判決同此認定，為一部勝敗之判決，並依職權就被上訴人
    勝訴部分宣告假執行，於法並無違誤。上訴人指摘原判決不
    當，求予廢棄改判，為無理由，應予駁回。上訴人之上訴既
    經駁回，其就上訴部分所為假執行之聲請，即失所依附，應
    併予駁回。
七、第二審訴訟費用負擔之依據：民事訴訟法第78條。
中　　華　　民　　國　　111 　年　　7 　　月　　20　　日
                民事第六庭    審判長法　官　許瑞東
　　　　　　　　　
                                    法　官　莊惠真
　　　　　　　　　　　　　　　　　　　
                                    法　官　許映鈞
以上正本證明與原本無異
如對本判決上訴，須於判決送達後20日內向本院提出上訴狀，同
時表明上訴理由；如已於本判決示後送達前提起上訴者，應於判
決送達後10日內補具上訴理由（均須按他造當事人之人數附繕本
）。如委任律師提起上訴者，應一併繳納上訴審裁判費。
中　　華　　民　　國　　111 　年　　7 　　月　　20　　日
                            書記官　陳逸軒